臺灣高等法院民事裁定
109年度上字第1611號
上  訴  人  財政部國有財產署北區分署

法定代理人  郭曉蓉  
訴訟代理人  楊政雄律師
複代理人    陳美華律師
被上訴人    張名熠  

訴訟代理人  李燕飛  
上列當事人間確認建物所有權事件，上訴人對於中華民國109年 
10月30日臺灣士林地方法院108年度訴字第1205號第一審判決提
起上訴，本院裁定如下：
    主  文
本件上訴之訴訟標的價額核定為新臺幣貳拾萬壹仟玖佰壹拾捌元
。
上訴人溢繳第二審訴訟費用新臺幣貳萬捌仟零參拾參元，應予返
還。
    理  由
一、按訴訟標的之價額，由法院核定；核定訴訟標的之價額，以
    起訴時之交易價額為準；無交易價額者，以原告就訴訟標的
    所有之利益為準；因租賃權涉訟，其租賃定有期間者，以權
    利存續期間之租金總額為準；其租金總額超過租賃物之價額
    者，以租賃物之價額為準；未定期間者，動產以2個月租金
    之總額為準，不動產以2期租金之總額為準，民事訴訟法第 
    77條之1第1項、第2項及第77條之9分別定有明文。
二、經查：
(一)被上訴人於原審聲明請求：「㈠先位聲明：1.確認坐落臺北
    市○○區○○段0○段00000○00000○00000地號土地（下合稱系爭
    土地，個別以地號稱之，按：313-2地號土地係於原審訴訟
    繫屬中自313-1地號分割而來）上之門牌號碼臺北市○○區○○
    路0段00巷00弄00號未辦保存登記建物（即如原判決附圖〈下
    稱附圖〉所示編號D 、E 、F 、I 部分，下稱系爭建物）所
    有權為被上訴人所有；2.確認兩造就系爭建物坐落系爭土地
    部分之法定租賃關係存在。㈡備位聲明：1.確認被上訴人就
    系爭建物有事實上處分權存在；2.確認兩造就系爭建物坐落
    系爭土地部分之法定租賃關係存在」（見原審卷㈡第367、36
    8頁）。原審判決：「㈠確認被上訴人就坐落312-4地號土地
    上之系爭建物如附圖所示編號D部分有事實上處分權存在。㈡
    確認兩造就系爭建物如附圖所示編號D、E、F部分坐落系爭
    土地部分之法定租賃關係存在。㈢被上訴人其餘之訴駁回」(
    即先位之訴無理由，備位之訴一部有理由
　　、一部無理由)。
(二)上訴人就其敗訴部分，聲明不服，提起上訴，是其上訴之訴
    訟標的價額關於原審判決主文第㈠項部分，應按系爭建物如
    附圖所示編號D部分起訴時(即民國〈下同〉108年5月28日，見
    原審調字卷第4頁)之交易價額核定，而被上訴人係於105年4
    月8日向訴外人施石標以總價新臺幣(下同)200萬元購買系爭
    建物(面積119.8平方公尺，見原審調字卷第25、26頁
　　)，依此換算每平方公尺為1萬6694元(200萬元/119.8)，兩
    造均同意以上開買賣契約之交易價格作為核定原審判決主文
    第㈠項訴訟標的價額之標準(見本院卷第46頁)，是以，此部
    分訴訟標的價額應為19萬5320元(1萬6694元X11.7平方公尺
　　，元以下四捨五入，下同)；關於原審判決主文第㈡項部分
　　，依被上訴人主張兩造就系爭土地存在民法第425條之1之法
    定租賃關係，應屬租賃權涉訟，而該租賃未定有期間，依民
    事訴訟法第77條之9規定，其訴訟標的價額之計算，應以系
    爭土地如附圖所示編號D 、E 、F部分(面積依序為11.7平方
    公尺、43.52平方公尺、131.73平方公尺)2期租金之總額為
    準，參酌兩造間就分割前313-1地號土地(面積322.99平方公
    尺)簽訂國有基地租賃契約書，約定租賃期間自107年10月1
    日起至116年12月31日止，每月租金為475元，以12個月為1
    期(見本院卷第123頁)，依此計算每期租金為5700元(475元X
    12月)，爰以之作為系爭土地如附圖所示編號D 、E 、F部分
    於108年12月12日追加起訴時(見原審卷㈠第161頁)租金行情
    之標準，此為兩造所不爭執(見本院卷第180頁)，是此部分
    訴訟標的價額應為6598元【5700元/322.99X2X(11.7+43.52
　　平方公尺+131.73平方公尺)】。從而，本件上訴之訴訟標的
    價額核定為20萬1918元(19萬5320元+6598元)。
三、次按訴訟費用如有溢收情事者，法院應依聲請並得依職權以
    裁定返還之，民事訴訟法第77條之26第1項定有明文。查本
    件上訴之訴訟標的價額核定為20萬1918元，應徵第二審裁判
    費3315元，上訴人繳納3萬1348元(見本院卷第23頁)，溢繳 
    2萬8033元(3萬1348元-3315元)，爰依前開規定，依上訴人
    之聲請以裁定返還之。
四、爰裁定如主文。　　
中　　華　　民　　國　　110 　年　　3 　　月　　30　　日
                  民事第二十一庭
                        審判長法  官  翁昭蓉
                              法  官  羅惠雯
                              法  官  鍾素鳳
正本係照原本作成。
核定訴訟標的價額部分，如不服裁定得於收受送達後10日內向本
院提出抗告狀，並繳納抗告費新臺幣1千元。
其餘部分不得抗告。
中　　華　　民　　國　　110 　年　　3 　　月　　30　　日
　　　　　　　　　　　　　    書記官  林吟玲